【裁判字號】    89,易,424
【裁判日期】    891013
【裁判案由】    竊盜
【裁判全文】
台灣基隆地方法院刑事判決                          八十九年度易字第四二四號
    公  訴  人  台灣基隆地方法院檢察署檢察官
    被      告  丁○○
右列被告因竊盜案件，經檢察官提起公訴（八十九年度偵字第一九六０號）及移送併
案審理（八十九年度偵字第三七四０號），本院判決如左：
    主      文
丁○○共同連續竊盜，累犯，處有期徒刑貳年。
扣案之螺絲起子壹支沒收。
    事      實
一、丁○○（原名陳榮銘）曾因偽造文書罪，於民國八十七年十二月間，經本院判處
    有期徒刑三月確定，於八十九年二月五日執行完畢。詎其復與甲○○（檢察官移
    併本院另案審理）基於犯意之聯絡，意圖為自己不法之所有，於八十九年四月二
    十八日上午六時三十分許，在基隆市七堵區○○○路一一一號前之貨櫃屋內（私
    入住宅部分，未經告訴），共同竊取屋主丙○○所有之汽車零件鋁頭約一公噸；
    得手後，搬上丁○○所駕駛之Ｔ８─四九五七號自用小貨車，載往基隆市○○區
    ○○街二二四之一號，將之售與不知情之葉進文，得款新台幣（下同）一萬八千
    二百十三元，而平分花用。陳榮睿復基於概括之犯意，於同日中午十二時三十分
    許，再次駕車前往上址而竊取銅線十三捆、銅套七千粒等，重約一百三十五公斤
    ；得手後，載往基隆市○○區○○路二五三巷四十七號旁，以之售與不知情之江
    金樹，得款五千五百元，供己花用。八十九年五月一日上午十時許，在基隆市○○區○○路二五三巷四十七號旁，發現失竊之銅線，始報警查悉上情。詎其基於
    概括之犯意，與綽號「群仔」之不詳姓名成年男子，基於犯意之聯絡，持其所有
    之螺絲起子一支，於八十九年九月四日上午十時許，侵入基隆市安樂區○○○路
    一一二巷一一０弄十九之八號三樓之住宅（私入住宅部分，未經告訴），竊取屋
    主乙○○所有之電腦主機一台、ＶＣＤ一台、女用手錶一只、女用耳環二只、玉
    手環二個、玉佛像二個、Ｋ金項鍊一條、乙○○玉刻印章一個及金飾一批（十餘
    個）；得手後，該ＶＣＤ一台由「群仔」取走；餘由丁○○攜回其基隆市安樂區
    ○○○路一六二之三號五樓之居所藏匿。同日下午二時許，丁○○將該批金飾分
    批持至基隆市台大當舖及金鷹銀樓，分別向各該不知情之負責人典當，得款一千
    五百元及一萬六千五百元，再與「群仔」朋分花用。八十九年九月八日下午二時
    許，在其基隆市安樂區○○○路一六二之三號五樓之居所，為警查獲，並扣得該
    螺絲起子一支。
二、案經基隆市警察局第三分局、第四分局分別報請台灣基隆地方法院檢察署檢察官
    偵查起訴及移送併案審理。
    理      由
一、右揭事實業據被告丁○○坦承不諱，核與共犯甲○○、被害人丙○○、乙○○所
    述之情節相符，並經證人江金樹證明屬實，且有螺絲起子一支扣案及贓物認領保
    管收據二紙在卷可稽，足見其自白與事實相符，可以採信。其犯行洵堪認定。
二、核被告所為，係犯刑法第三百二十條第一項之竊盜罪。公訴意旨雖未論及八十九
    年九月四日部分之事實；然該部分與起訴部分既具有連續犯之關係，為裁判上一
    罪，自為起訴效力所及，本院自應併予審判。被告就前述四月二十八日上午部分
    之事實，與甲○○；就前述九月四日部分之事實，與「群仔」，均具有犯意之聯
    絡及行為之分擔，皆為共同正犯。被告先後多次行為，時間緊接，犯罪構成要件
    相同，顯係基於概括之犯意為之，為連續犯，應論以一罪並加重其刑。被告前曾
    受前述有期徒刑之執行，有本院被告全國前案紀錄表及台灣高等法院檢察署刑案
    記錄簡覆表在卷可按；其於有期徒刑執行完畢五年以內，再犯最重本刑為有期徒
    刑以上之本罪，為累犯，應予加重其刑。
三、移送併案審理部分，被告所持有之螺絲起子一支，實務上常認係凶器，而依刑法
    第三百二十一條第一項第三款之規定，處以六月以上五年以下有期徒刑；本院認
    其見解不妥，其理由如下：實務上所謂兇器，固指行為人攜帶之而有行兇之可能
    ，客觀上具有危險性；至其主觀上有無持以行兇或反抗之意思，尚非所問（最高
    法院七十四年三月十九日第三次刑事庭會議決議參照）。然而，並非得持以反抗
    之物，均為兇器；何謂行兇，是否足以行兇，仍應依個案而具體認定。因此，本
    院依生命、身體、自由、名譽、財產法益之位階觀點，以推原立法之本意，認為
    所謂兇器，應係對於「生命法益」具有危險之器具而言。如對於「身體法益」具
    有危險者，即認係兇器，則一串鑰匙或一支鉛筆在手，亦足以持以反抗，遽認其
    為兇器，恐與常人之法感有違。例如一般人常有鑰匙在身，而學生常有原子筆隨
    身，若有順手牽羊之小竊盜初犯，則一定要處六月以上五年以下有期徒刑，豈是
    合理？何況，傷害罪係告訴乃論之罪，既不處罰未遂犯，更不處罰預備犯；若僅
    攜帶對身體法益具有危險之物而行竊，即認係加重竊盜而應處以六月以上五年以
    下有期徒刑，排除六月以下有期徒刑、拘役、罰金之適用，應非立法者之本意。
    申言之，本院認為持以反抗足以殺人者，始足以稱之為行兇，亦即對生命法益具
    有危險之物，始足以稱之為兇器。其他僅能侵害身體法益者，充其量為犯罪所用
    之物，尚不得稱之為兇器。準此，扣案螺絲起子一支，並非利器；被告如持以反
    抗，尚不足以對他人生命法益造成侵害；其對生命法益既無危險，即非兇器。因
    此，被告之行為僅係上述普通竊盜罪，並非加重竊盜罪無訛，惟此部分係移送併
    案審理，並非起訴，不生變更法條問題，併此說明之。
四、按刑事立法上之「法益原則」要求任何行為要加以犯罪化，必因其法益受到侵害
    或危險。在法益侵害，為實害犯；在法益危險，為危險犯。法益本身依其價值評
    價之強度，而呈現法益位階。生命、身體、自由、名譽、財產五者，按其順序，
    而高低位階化。生命法益最高，其次身體法益，其次自由法益，其次名譽法益，
    而財產法益最低。此五種傳統法益，稱之為「個人法益」。本件所侵害者為財產
    法益，乃財產法益之實害犯。復次，刑事司法上之「罪刑相當原則」要求法官在
    量刑時，應依法益之位階，重所當重，輕所當輕，必使罪得其刑而刑當其罪；不
    得重罪而輕判，或輕罪而重判；期使責任與刑罰得以相適應，而具有相當性。地
    藏十輪經（第三卷）云：「若犯重罪，應重治罰；若犯中罪，應中治罰；若犯輕
    罪，應輕治罰；令其慚愧，懺悔所犯。」其此之謂也！為此，本院審酌被告之品
    行、生活狀況、智識程度、犯罪之動機、目的、犯罪所生之危害、犯罪後之態度
    等一切情狀後，認為檢察官所求處之有期徒刑七月尚有不足，量處如主文第一項
    所示之自由刑，方足使其罪刑相當，爰宣告之，以示儆懲。
五、扣案之螺絲起子一支，係供犯罪所用，且為被告所有，已據其供明，應予宣告沒
    收。
六、據上論斷，應依刑事訴訟法第二百九十九條第一項前段、刑法第二十八條、第五
    十六條、第三百二十條第一項、第四十七條、第三十八條第一項第二款、罰金罰
    鍰提高標準條例第一條前段而判決如主文。
本案經檢察官周啟勇到庭執行職務。
中      華      民      國    八十九    年      十      月    十三      日
                                    台灣基隆地方法院刑事庭
                                        法  官  陳  志  祥
右正本證明與原本無異。
如不服本判決，應於送達後十日內，向本院提出上訴狀。
中      華      民      國    八十九    年      十      月    十八      日
                                        書記官  陸  清  敏
附錄：
刑法第三百二十條第一項：
意圖為自己或第三人不法之所有，而竊取他人之動產者，為竊盜罪，處五年以下有期
徒刑、拘役或科五百元以下罰金。
（罰金已依罰金罰鍰提高標準條例提高為十倍）


司法院資訊處製作；財團法人民間司法改革基金會備份。
